智慧財產及商業法院刑事裁定  
111年度刑智抗字第10號
抗  告  人
即  被  告  吳思瑩                       
上列抗告人即被告因違反營業秘密法案件，不服臺灣臺東地方法
院中華民國111年5月11日所為限制出境、出海裁定(111年度訴字
第59號)，提起抗告，本院裁定如下：
　　主  文
抗告駁回。　
　　理  由　　
一、原裁定意旨略以：依卷附證據，足認抗告人即被告吳思瑩（
    下稱被告）犯罪嫌疑重大；又檢察官認尚有另案被告張○○共
    同涉犯本案犯行，且張○○同時為臺灣地區力禾國際種苗有限
    公司、大陸地區力禾國際種苗有限公司之負責人，迄今尚未
    到案，且長期居住於大陸地區，並佐以被告入出境次數甚為
    頻繁，是認與張○○有商業合作、僱傭或委任關係之被告，可
    能出境、出海會合，有相當理由足認有勾串共犯或湮滅證據
    之虞；再審酌被告之犯罪情節及本案訴訟進行進度，並權衡
    國家刑事司法權之有效行使、社會秩序及公共利益、被告居
    住及遷徙自由權限制之程度，認仍有對被告限制出境、出海
    之必要，爰裁定自民國111年5月14日起限制出境、出海8月
    等語。
二、抗告意旨略以：被告已將所知情形如數告知，亦不知何營業
    秘密，實不知如何坦承犯行，且檢察官就被告有何以不正方
    法取得營業秘密，並於取得後進而使用，均未盡舉證之責；
    至張○○迄未到庭，與被告無關，自不能以此認定被告有湮滅
    、偽造、變造證據或勾串共犯或證人之虞，亦不能以此限制
    人民憲法上之基本權利；又被告本無出境、出海之計畫，惟
    經延長限制出境、出海前，從未被徵詢意見，其辯護人亦未
    收受任何陳述意見之庭期或通知，原裁定並未賦予被告陳述
    意見之機會等語。
三、按被告犯罪嫌疑重大，而有相當理由足認有湮滅、偽造、變
    造證據或勾串共犯或證人之虞者，必要時檢察官或法官得逕
    行限制出境、出海。但所犯係最重本刑為拘役或專科罰金之
    案件，不得逕行限制之，刑事訴訟法第93條之2第1項第3款
    定有明文。又審判中限制出境、出海每次不得逾8月，犯最
    重本刑為有期徒刑10年以下之罪者，累計不得逾5年，其餘
    之罪，累計不得逾10年；起訴後繫屬法院之法定延長期間及
    偵查中所餘限制出境、出海之期間，算入審判中之期間，刑
    事訴訟法第93條之3第2項後段、第6項分別定有明文。又限
    制出境、出海處分，性質上屬於限制住居之一種，目的在防
    止被告逃亡或有湮滅證據或勾串共犯或證人之情事，以利刑
    事訴訟程序之進行，是考量解除限制出境、出海與否，應以
    訴訟進行及證據調查是否因此而受影響為其判斷依據。再限
    制住居、限制出境、出海僅在保全刑事偵查、審判、執行之
    順利進行，屬於刑事訴訟之保全程序，非為確定被告對於本
    案是否應負擔罪責與是否應科處刑罰之問題，故有關限制出
    境、出海之事由是否具備及必要性之審酌，並無需如犯罪事
    實之認定採嚴格證明法則，至「無合理懷疑之確信程度」。
    易言之，僅須依自由證明法則，對前揭要件事實證明至讓法
    院相信「很有可能如此」之程度即可。倘依卷內證據，被告
    犯罪嫌疑重大，確有滯留他國不歸而逃亡或有湮滅證據或勾
    串共犯或證人之可能性存在，即足影響審判之進行或刑罰之
    執行，依法當得為必要之限制出境、出海強制處分，以確保
    刑事訴訟程序之順利進行，核與憲法第10條保障人民居住、
    遷徙自由及同法第23條揭示之比例原則，尚無違背。且被告
    是否有限制出境、出海之原因及必要，暨限制出境、出海後
    其原因是否仍然存在，均屬事實認定問題，法院自有依法認
    定裁量，並按訴訟進行程度及其他一切情狀，斟酌認定之權
    。倘就客觀情事觀察，法院限制出境、出海之裁定或延長限
    制出境、出海之裁定，在目的與手段間之衡量，並無明顯違
    反比例原則情形，即無違法或不當（最高法院110年度台抗
    字第774號裁定意旨參照）。
四、經查：
　㈠被告因違反營業秘密法案件，經檢察官提起公訴，認被告涉
    犯營業秘密法第13條之1第1項第1款以不正方法取得營業秘
    密，並於取得後進而使用罪嫌，有檢察官起訴書所列之各項
    證據可佐，參以本案卷內相關事證，可認被告涉犯前開罪名
    之嫌疑重大，且所涉犯營業秘密法案件，除與被害人個人財
    產法益相關外，亦涉及產業倫理與競爭秩序，而與社會公共
    利益相關，此觀營業秘密法第1條立法理由即明；又本案尚
    有共犯張○○因長期居住於大陸地區迄未到案，且被告自承其
    於到案後，仍有透過通訊軟體傳訊息予張○○（臺灣臺東地方
    檢察署110年度偵字第123號卷㈢之㈠第309至315頁），以及被
    告於經原審法院限制出境、出海前，亦有多次入出境之紀錄
    （原審卷第145頁），自有相當理由認定被告有勾串共犯或
    湮滅證據之虞，考量目前本案訴訟進度，且依比例原則衡酌
    國家刑事司法權之有效行使、社會秩序及公共利益，及限制
    出境、出海對被告個人居住及遷徙自由權之影響甚微等情，
    認對被告為限制出境、出海之處分，實未逾必要程度。原裁
    定以被告具有刑事訴訟法第93條之2第1項第3款規定「有相
    當理由足認有湮滅、偽造、變造證據或勾串共犯或證人之虞
    者」，裁定被告自111年5月14日起限制出境、出海8月，已
    敘明被告犯罪嫌疑重大及限制出境、出海之事由，並就限制
    之手段、受限制權利之種類及因限制其權利所得維護之公益
    等事項，妥為衡量，為確保將來訴訟程序之順利進行，乃選
    擇採取對其等侵害較輕微之手段等旨，經核與卷內資料尚無
    不合，認事用法亦無違誤或不當，應予維持。
　㈡抗告意旨雖辯稱檢察官就被告違反營業秘密法案件之犯行並
    未盡舉證之責，惟有關限制出境、出海之事由是否具備及必
    要性之審酌，僅為自由證明，並非如犯罪事實之認定需採嚴
    格證明法則，而檢察官是否舉證不足核屬本案是否應負擔罪
    責與是否應科處刑罰之問題，並非本件是否延長限制出境、
    出海所應審酌之事項。又被告自承其為張○○擔任負責人公司
    之主管，本案紅妃木瓜種子亦係由張○○交由其保管，但不清
    楚為何包裝上有寫「紅妃」二字，且被告於到案後，仍有透
    過通訊軟體傳訊息予張○○（臺灣臺東地方檢察署110年度偵
    字第123號卷㈢之㈠第301至305頁、第309至315頁），而張○○
    迄未到案，足見被告確有勾串共犯或證人之虞，被告一再辯
    稱張○○是否到案與其無關，不得以此限制其出境、出海之權
    利，自非可採。另原審於裁定前，已於111年4月15日函請被
    告就是否限制出境、出海表示意見，如逾期未陳報，視為無
    意見（原審卷第53頁），該函稿業於111年4月20日送達於被
    告之住居所，有法院送達證書在卷可參（原審卷第57至59頁
    ），足見原審已賦予被告就是否限制出境、出海一事得以陳
    述意見之正當法律程序；而被告復於原審發函後之111年4月
    19日選任辯護人為其辯護（原審卷第69頁），惟被告於收受
    上開函稿後，均未自行或委請辯護人具狀表示意見，原審始
    於111年5月11日裁定為限制出境、出海之處分，要與正當法
    律程序無違，故被告前開所辯尚非可採。
五、綜上，原裁定認有對被告延長限制出境、出海之事由及必要
    性，為確保將來審判程序順利進行及刑罰執行之目的，並審
    酌被告人權保障與公共利益之均衡維護，諭知被告限制出境
    、出海為保全手段，與法律規定及比例原則均無違誤或不當
    之情形。抗告意旨仍執前詞，指摘原裁定不當，請求撤銷原
    裁定，為無理由，應予駁回。
六、據上論斷，依刑事訴訟法第412條，裁定如主文。　　
中　　華　　民　　國　　111 　年　　6 　　月　　23　　日
                      智慧財產第三庭
                            審判長法  官　彭洪英
　　　　　　　　　　　　　　      法  官　王碧瑩
　　　　　　　　　　　　　　　    法  官　林怡伸
以上正本證明與原本無異。
不得再抗告。
中　　華　　民　　國　　111 　年　　6 　　月　　27　　日
                                  書記官  鄭楚君